臺灣臺北地方法院刑事判決　　　　　　　　　　　　九十三年度易字第一０五三號
　　公　訴　人　臺灣臺北地方法院檢察署檢察官
　　被　　　告　丁○○
右列被告因傷害等案件，經檢察官提起公訴（九十三年度偵字第一二七０二號），本
院判決如左：
    主      文
丁○○傷害人之身體，累犯，處有期徒刑參月；如易科罰金，以參佰元折算壹日。
    事      實
一、丁○○於民國七十六年十月二十一日因公共危險案件經台灣高等法院判處有期徒
    刑四年，於七十六年十一月二十三日確定，並於七十七年六月八日裁定減為有期
    徒刑二年，於七十八年十二月十七日執行完畢；於八十三年九月二十三日因詐欺
    案件經本院判處拘役三十日確定，於八十三年十二月六日執行完畢；於八十四年
    十月十六日因妨害兵役案件經台灣新竹地方法院判處拘役五十日，八十四年十一
    月十四日確定，於八十四年十二月六日執行完畢；於八十五年六月十八日因妨害
    公務案件經本院判處有期徒刑五月確定，八十六年一月二十日執行完畢；於八十
    六年九月三十日因妨害公務案件經本院分別判處有期徒刑三月及拘役五十日，於
    八十六年十二月十七日確定，於八十七年三月四日執行完畢；於九十年七月三日
    因妨害公務案件經本院科處罰金三百元，九十年八月六日確定，於九十年十一月
    二十七日執行完畢；於九十年十月十二日因妨害公務等案件經本院判處應執行有
    期徒刑五月，於九十年十一月九日確定，並於九十年十一月二十八日執行完畢。
二、丁○○自民國八十四年間起即施用安非他命，致出現聽幻覺、視幻覺、被害妄想
    、關係妄想等症狀，並於八十六年九月間因上述精神症狀至長庚醫院精神科門診
    就醫，經診斷為器質性精神病，之後雖多次住院治療，但出院後均未規則門診，
    由於長期患有精神分裂病，使用安非他命及邊緣性智能、反社會性格特質影響下
    ，加上受被害意念、關係意念所干擾，導致整體判斷力明顯下降，衝動控制亦差
    ，且面對壓力之處置能力不佳。丁○○於九十三年五月十六日晚間十時十分許，
    在台北市○○街與寶慶路口之總統府前停車場內，無故走進北廣場停車場內之憲
    兵崗哨亭內將放置崗哨亭內之物品弄亂並往外扔至路上，適為值當日二十二時至
    二十四時之總統府駐地安全維護便衣哨勤務之憲兵丙○○撞見，遂走上前出示證
    件表明身分，質問並制止丁○○，斯時丁○○因受被害意念、關係意念所干擾，
    導致整體判斷力明顯下降，衝動控制亦差，及面對壓力之處置能力不佳而達精神
    耗弱之程度，雖然明知丙○○係值總統府駐地安全維護便衣哨勤務之憲兵，為依
    據法令執行公務之公務員，除對丙○○大聲咆哮外，猶基於妨害公務及傷害之犯
    意，竟於憲兵丙○○依法執行維持秩序並禁止其喧鬧之職務之際，徒手毆打憲兵
    丙○○並與之發生拉扯，對於依法執行職務之公務員丙○○施強暴，並致丙○○
    因此受有左側眉側表淺撕傷、左頸擦傷面積三Ｘ三公分、右頸擦傷三Ｘ三公分、
    手臂瘀傷三Ｘ三公分、左耳外耳廓瘀傷之傷害，直至亦在附近值總統府駐地安全
    維護便衣哨勤務之另一名憲兵乙○○撞見上情而跑上前支援，丁○○始停手攻擊
    丙○○，丙○○、乙○○二人遂先將丁○○帶回北廣場隊部，不久台北市政府警
    察局中正第一分局介壽路派出所警員甲○○亦經通知而抵達北廣場憲兵隊部將丁○○帶回介壽路派出所調查製作筆錄。
三、案經丙○○訴由台北市政府警察局中正第一分局報請台灣台北地方法院檢察署檢
    察官偵查起訴。
    理      由
一、訊據被告丁○○對於右揭時、地曾與告訴人即憲兵二一一營第二連憲兵丙○○發
    生拉扯之事實坦承不諱，然矢口否認有何妨害公務及傷害之犯行，辯稱「：：我
    是被憲兵打，我只好反抗：：我有說我有要幫忙清理，但是我並沒有打人：：」
    （九十三年八月三十日準備程序）云云。經查：右揭事實，業據告訴人指訴綦詳
    ，復經現場目擊證人即當時亦在附近值總統府駐地安全維護便衣哨勤務之另一名
    憲兵乙○○證述明確，經核均屬一致，而告訴人於案發當日就近在國立台灣大學
    醫學院附設醫院看診，經診斷受有左側眉側表淺撕傷、左頸擦傷面積三Ｘ三公分
    、右頸擦傷三Ｘ三公分、手臂瘀傷三Ｘ三公分、左耳外耳廓瘀傷之傷害，有國立
    台灣大學醫學院附設醫院出具之診斷證明書、九十三年九月六日（九十三）校附
    醫秘字第九三○○二○九六三二號函送之病歷影本一份在卷足稽。被告雖辯稱「
    ：：五月十六日晚上，我是好意，他們崗哨沒有人，我有進去崗哨裡面，我拿東
    西出來，我是要整理。我沒有丟出來。我是把東西拿出來要整理。他們有四個人
    來圍毆我：：是我被打：：」（九十三年七月二十九日偵查）、「：：我有說我
    有要幫忙清理，但是我並沒有打人：：我一個人如何打三、四個人：：」（九十
    三年八月三十日準備程序）、「：：我沒有打憲兵，我是被憲兵打：：我是把東
    西拿出來，朋友說他有東西放在那邊，叫我去那邊找：：是他（指告訴人丙○○
    ）先打我，我才攻擊他的：：是他們過來打我的：：我是有流鼻血：：」（九十
    三年十一月二十九日本院審理）等語，然而被告於前述時、時地因將崗亭內之物
    品弄亂並往外扔，在現場值總統府駐地安全維護便衣哨勤務之憲兵丙○○即告訴
    人始上前制止一節，已據告訴人於九十三年五月十七日警訊、九十三年七月二十
    九日偵查、九十三年十一月二十九日本院審理時及證人乙○○於九十三年六月十
    日警訊、九十三年七月二十九日偵查、九十三年十一月二十九日本院審理時證述
    綦詳，又被告於告訴人上前制止時大聲咆哮及徒手攻擊告訴人，至一、二分鐘過
    後證人乙○○走上前支援時被告始停手之情，亦據告訴人、證人乙○○陳述在卷
    ，被告前揭供詞非惟與告訴人指訴情節大相逕庭，與證人乙○○之證言亦屬相悖
    ，徵之被告與告訴人及證人乙○○均係第一次見面，雙方亦無怨隙，此業據被告
    、告訴人、證人乙○○陳明在卷，告訴人及證人乙○○顯無虛設當時情事以誣陷
    被告之必要，而且證人即經通知前往處理之介壽路派出所警員甲○○亦表示當時
    前往總統府前北廣場帶被告回介壽路派出所時並未見到被告有流鼻血，此外被告
    亦無法提供託其前去崗哨亭拿東西之友人姓名、地址等資料供本院傳訊查證，且
    被告於九十三年五月十七日警訊及偵查時亦供述「：：我有進去然後丟東西出來
    。我跟一個人打架：：」、「：：我把東西丟出來：：」等詞，是被告所辯當日
    進入崗亭是清理崗亭或受託進去拿東西及並未毆打告訴人各情，實係飾卸刑責之
    詞，不足採信。至於被告另又辯稱不知道告訴人係憲兵，惟如前所述現場是在總
    統府前廣場，總統府週遭均有憲兵值總統府駐地安全維護便衣哨勤務一事為眾所
    週知之事，而告訴人係民國七十年一月九日出生，屬役齡男子，其走近崗哨亭制
    止被告將崗哨亭內物品往外扔，縱然告訴人當時著便服，衡情被告鮮會無告訴人
    為值便衣哨之憲兵之認知，何況被告於本院審理時亦稱「：：我不是第一天在總
    統府：：」（九十三年十一月二十九日本院審理）等，告訴人丙○○歷次均指稱
    「：：我有對該名男子（指被告丁○○）出示證件並表明身分：：」（九十三年
    五月十七日警訊）、「：：我就出示證件：：」（九十三年七月二十九日偵查）
    、「：：我過去出示證件：：」（九十三年十一月二十九日本院審理）等詞，被
    告於警訊時亦坦認「：：跟你打架那一個人有無表明身分嗎？）有表明身分：：
    」（九十三年五月十七日警訊）等，是被告前開所辯不知告訴人係憲兵云云，亦
    係臨訟畏卸刑責之詞，不足採信。告訴人當時正值適值二十二時至二十四時之總
    統府駐地安全維護便衣哨勤務，有憲兵兵力派遣表影本一紙在卷足稽，被告在告
    訴人值勤區內無故將崗哨亭內之物品弄亂並往外扔，顯已擾亂現場安寧，值安全
    維護便衣哨勤務之告訴人上前制止，被告不聽制止，大聲咆哮，更徒手毆打告訴
    人成傷，堪認被告於公務員執行職務時施強暴，並對公務員造成傷害至明。本件
    事證明確，被告犯行堪以認定，應予依法論科。至被告聲請本院調閱總統府前監
    視錄影帶一節，因本案事證已臻明確，業如前述，本院因認該證據無調查之必要
    ，不予調查，附此敘明。
二、被告於告訴人依法執行維持秩序之職務時，對之施強暴並致告訴人受有傷害，核
    被告所為，係犯刑法第一百三十五條第一項對於公務員依法執行職務時施強暴之
    妨害公務罪及第二百七十七條第一項之傷害罪；被告所犯上開妨害公務罪及傷害
    罪二罪間，係一行為觸犯二罪名之想像競合犯，應依刑法第五十五條之規定，從
    一重之傷害罪處斷；公訴人認上開二罪間，為方法結果之牽連犯，容有誤會。被
    告有犯罪事實欄一之犯罪科刑及執行前科，並於九十年十一月二十八日執行完畢
    妨害公務等案件判處應執行之有期徒刑五月，有台灣台北地方法院檢察署全國前
    案資料查註記錄表及台灣高等法院被告全國前案紀錄表在卷可稽，其於五年內再
    犯前述有期徒刑之二罪，均為累犯，二罪皆應依刑法第四十七條規定加重其刑。
    又被告主張患有精神中度疾病，告訴人丙○○於九十三年七月二十九日偵查時亦
    稱「：：他當時好像喝醉酒，可是又沒酒味。到了警局後才知道他心理有點問題
    ：：」等，經本院囑託國防大學國防醫學院三軍總醫院針對被告行為時之精神狀
    態施以鑑定，三軍總醫院綜合被告個人史、疾病史及家族史、案發經過，並對被
    告施以理學檢查、精神狀態檢查、心理衡鑑等研判：「鑑定結論：就精神醫學專
    業觀點而言，陳員（被告丁○○）目前診斷為：『１．妄想型精神分裂病；２．
    安非他命誘發之精神病；３．安非他命依賴；４．邊緣性智能；５．反社會性格
    特質』。而陳員犯案當時，除輕度焦慮外並無特別憂鬱或特別高亢之現象；無解
    離狀態、無物質中毒、脫癮或其他器質性精神病狀態；其犯案亦非在幻聽、幻視
    等知覺障礙或妄想等思考障礙等精神症狀直接指使下之行為，不符合『心神喪失
    』之標準。但陳員犯案當時仍可能受被害意念、關係意念所干擾，加上長期患有
    精神分裂病、使用安非他命以及邊緣性智能、反社會性格特質影響下，整體判斷
    力明顯下降、衝動控制亦差；面對壓力之處置能力不佳，而導致嚴重之行為後果
    。且由其前往案發地點之動機（欲一探所謂『子彈會轉彎』之究竟而至總統府前
    ）看來，亦可見其現實感不佳之一斑，故其犯案當時之精神狀態已達『精神耗弱
    』之標準。」，有國防大學國防醫學院三軍總醫院九十三年十月十三日集逵字第
    ○九三○○二○五三七號函送之精神鑑定報告一份可稽，可知被告於行為時，對
    於外界事物之知覺理會能力，顯低於一般人，而已達精神耗弱之程度，故依刑法
    第十九條第二項規定，減輕其刑，並先加後減之。本院審酌被告之前已有三件妨
    害公務前科（有台灣台北地方法院檢察署全國前案資料查註記錄表及台灣高等法
    院被告全國前案紀錄表在卷可稽）、被告之智能、本身患有精神疾病、犯罪時所
    受刺激、精神狀況、動機、所造成之危害、施強暴手段而致值勤憲兵受有傷害、
    告訴人受傷程度、被告犯罪後始終否認犯行且迄未賠償告訴人損害等一切情狀，
    量處如主文所示之刑，並諭知易科罰之折算標準。
據上論斷，應依刑事訴訟法第二百九十九條第一項前段，刑法第一百三十五條第一項
、第二百七十七條第一項、第五十五條、第四十一條第一項前段、第四十七條、第十
九條第二項，罰金罰鍰提高標準條例第一條前段、第二條，判決如主文。
本案經檢察官陳玉萍到庭執行職務。
中　　　華　　　民　　　國　　九十三　　年　　 十二 　　月　　 十三 　　日
                                  臺灣臺北地方法院刑事第一庭
                                      審判長法  官 陳興邦
                                            法  官 劉亭柏
                                            法  官 林婷立
右正本證明與原本無異。
如不服本判決，應於判決送達後十日內，向本院提出上訴狀。
                                            書記官 葉志昭
中　　　華　　　民　　　國　　九十三　　年　　 十二 　　月　　 十四 　　日
附錄本案論罪科刑法條全文
刑法第一百三十五條
對於公務員依法執行職務時，施強暴脅迫者，處三年以下有期徒刑、拘役或三百元以
下罰金。
意圖使公務員執行一定之職務或妨害其依法執行一定之職務或使公務員辭職，而施強
暴脅迫者，亦同。
犯前二項之罪，因而致公務員於死者，處無期徒刑或七年以上有期徒刑。致重傷者，
處三年以上十年以下有期徒刑。
刑法第二百七十七條
傷害人之身體或健康者，處三年以下有期徒刑、拘役或一千元以下罰金。
犯前項之罪因而致人於死者，處無期徒刑或七年以上有期徒刑，致重傷者，處三年以
上十年以下有期徒刑。
